【裁判字號】    90,台上,1212
【裁判日期】    900307
【裁判案由】    盜匪
【裁判全文】
最高法院刑事判決                                九十年度台上字第一二一二號
    上訴人  台灣高等法院高雄分院檢察署檢察官
    被  告  甲○○
右上訴人因被告盜匪案件，不服台灣高等法院高雄分院中華民國八十七年十二月十七
日第二審判決（八十七年度上訴字第二○一二號，起訴案號：台灣高雄地方法院檢察
署八十七年度偵字第一一六○五號），提起上訴，本院判決如左：
    主  文
原判決關於甲○○部分撤銷，發回台灣高等法院高雄分院。
    理  由
本件原判決以公訴意旨略稱：洪啟明（經判刑在案）於民國八十七年五月十八日上午
五時許，騎甫竊得之ＯＫＨ○八七號機車後載被告甲○○行經高雄市新興區○○○路
與大同路口，見陳淑貞騎車號ＸＶＴ五○一號機車行至該處，洪啟明、甲○○二人基
於共同犯意聯絡，並意圖為自己不法之所有，由洪啟明騎車先由後撞倒陳淑貞後，復
持車上預藏鋁棒毆打陳淑貞頭臉等處，甲○○亦參與按住陳淑貞身體，致陳淑貞左嘴
唇及左右手臂均受有腫裂傷，不能抗拒之際，洪啟明再強取陳淑貞背包（內有現金新
台幣六千餘元、呼叫器等物），陳淑貞高聲呼救，洪啟明、甲○○得逞後分頭逃離現
場，經路人張昭明、孫同明會同警方捕獲等情，認甲○○涉犯懲治盜匪條例第五條第
一項第一款盜匪罪嫌云云。然經審理結果，則認甲○○犯罪不能證明，因而維持第一
審關於此部分之無罪判決，駁回檢察官在第二審之上訴，固非無見。
惟查：(一)審理事實之法院，對於案內一切證據，除認為不必要者外，均應詳為調查，
然後基於調查所得之心證，以為判斷事實之基礎，故證據雖已調查，而尚有其他必要
部分並未調查，仍難遽為被告有利或不利之認定。原判決理由雖謂被害人陳淑貞於警
訊及偵查中供述：「另一個女的同夥（指被告）把我推開，讓男的把我的背包拉走」
、「他（指洪啟明）就搶走我胸前之背包，當時我掙扎起來時，周女則把我按住」等
語，顯有未臻完整及有與事實出入之處，應以其在第一審所為之指述較為接近事實，
另證人孫同明於警訊時證述：「我當時看見甲○○與洪啟明一起毆打被害人」等語，
亦難採為不利被告之證據云云。但依卷內筆錄所示，被告曾於警訊時供稱：「洪啟明
拿起放在腳踏板上的鋁製球棒毆打陳淑貞，我也參與毆打」、「（皮包）不是我搶的
，我只有合力毆打被害人」、「（你毆打被害人何處？）用手打陳淑貞手」（見八十
七年五月十八日警訊筆錄），於檢察官偵查時陳稱：「（撞倒機車後是否打陳淑貞？
）是的，我以手毆打他」（見偵查卷第五頁）。共同被告洪啟明曾於第一審供稱：「
甲○○也有下車去打被害人一下」等語（見一審聲羈卷第六頁）。原判決對於被告及
洪啟明上開不利於己之供述，未予調查論斷，自嫌查證未盡及判決理由不備。(二)原判
決認定洪啟明先於八十七年五月十八日凌晨一時許，在高雄市○○○路竊取ＯＫＨ○
八七號機車後，再於當日上午五時二十分許，騎乘該機車後載被告欲返回租住處，途
中見陳淑貞騎機車行駛在前，洪啟明思及無錢施用毒品，即另行起意，強盜陳淑貞之
背包等情。而被告在警訊時曾供述：「有時劉宋原會自己來我與洪啟明住的地方找我
們」、「案發前二、三天拿來放在我與洪啟明住處（指作案用之球棒）」（見偵查卷
第三三頁），且依刑案資料作業個別查詢報表所載，被告曾分別於八十二年、八十三
年間，因施打毒品經判處有期徒刑三年、三年二月確定，並於八十七年二月間因煙毒
案件被提起公訴（同上卷第二十、二一頁）。究竟被告與洪啟明是否同住，二人關係
為何？何以凌晨共乘洪啟明甫竊得之贓車在市區遊蕩，且在踏板上放置鋁製球棒一支
？洪啟明因無錢施用毒品而起意強盜，與被告有無關聯？以上諸端，與判斷被告是否
共犯強盜罪攸關，原審未予詳查，遽認被告犯罪不能證明，併有可議。檢察官上訴意
旨執以指摘，為有理由，應認原判決此部分有發回更審之原因。
據上論結，應依刑事訴訟法第三百九十七條、第四百零一條，判決如主文。
中      華      民      國     九十     年      三      月      七      日
                              最高法院刑事第八庭
                                  審判長法官  張  信  雄
                                        法官  賴  忠  星
                                        法官  張  清  埤
                                        法官  陳  宗  鎮
                                        法官  蕭  仰  歸
      右正本證明與原本無異
                                              書  記  官
中      華      民      國     九十     年      三      月     十三     日


司法院資訊處製作；財團法人民間司法改革基金會備份。
